【裁判字號】    95,訴,2075
【裁判日期】    951229
【裁判案由】    毒品危害防制條例
【裁判全文】
臺灣彰化地方法院刑事判決              95年度訴字第2075號
公  訴  人  臺灣彰化地方法院檢察署檢察官
被      告  甲○○
上列被告因違反毒品危害防制條例案件，經檢察官提起公訴（95
年度毒偵字第4716號），本院合議庭裁定由受命法官獨任進行簡
式審判程序，茲判決如下：
    主  文
甲○○施用第一級毒品，處有期徒刑柒月，扣案之注射針筒壹支
及塑膠袋壹個，均沒收。
    犯罪事實
一、甲○○前於民國95年間因施用毒品案件，經本院以95年度毒
    聲字第146 號裁定送勒戒處所觀察、勒戒後，認無繼續施用
    毒品之傾向，並於95年6 月1 日觀察、勒戒執行完畢釋放，
    經臺灣彰化地方法院檢察署檢察官以95年度毒偵字第194 號
    、第1611號為不起訴處分確定。復於95年間因施用毒品，經
    本院於95年10月16日以95年度訴字第1584號刑事判決判處有
    期徒刑6 月，並於95年11月2 日確定（現執行中）。詎其不
    知悔改，明知海洛因業經公告為毒品危害防制條例第2 條第
    2 項所列管之第1 級毒品，不得非法持有、施用，復另行基
    於施用第1 級毒品海洛因之犯意，於前揭觀察、勒戒執行完
    畢釋放後5 年內，於95年10月24日晚上11時許，在其位於彰
    化縣彰化市○○路○段117 巷15之4 號住處內，將海洛因摻
    水以注射針筒注入體內之方式，施用第1 級毒品海洛因1 次
    。嗣經警方於95年10月26日上午11時50分，持本院核發之搜
    索票，前往其上揭住處搜索而查獲，並扣得其所有供施用第
    1 級毒品海洛因之注射針筒1 支、塑膠袋1 個，且於95年10
    月26日下午2 時15分採尿送驗後，始知上情。
二、案經彰化縣警察局彰化分局報請臺灣彰化地方法院檢察署檢
    察官偵查起訴。
    理  由
一、本案被告甲○○所犯係死刑、無期徒刑、最輕本刑為3 年以
    上有期徒刑以外之罪，其於準備程序就前揭被訴事實為有罪
    之陳述，經受命法官告知簡式審判程序之旨，並聽取其與公
    訴人之意見後，本院認無不得或不宜改依簡式審判程序進行
    之處，爰依刑事訴訟法第273 條之1 第1 項、第284 條之1
    ，裁定本案由受命法官獨任進行簡式審判程序，合先敘明。
二、訊據被告對其於上揭時、地，施用第1 級毒品海洛因之事實
    ，於本院審理時坦承不諱（參見本院95年12月27日審判筆錄
    ），此有扣案物品照片1 張（參見臺灣彰化地方法院檢察署
    95年度毒偵字第9902號偵查卷宗第15頁）附卷可參，且有被
    告所有供施用第1 級毒品海洛因之注射針筒1 支、塑膠袋1
    個扣案可證，業經被告於本院審理中供明在卷。另查：
  (一)被告係於95年10月26日下午2 時15分，經臺灣彰化地方法院
    檢察署委託警方採集被告尿液送驗結果，呈嗎啡陽性反應，
    此有詮昕科技股份有限公司95年11月10日報告編號5A270078
    號濫用藥物尿液檢驗報告及委託檢驗尿液代號與真實姓名對
    照認證單各1 紙（參見臺灣彰化地方法院檢察署95年度毒偵
    字第4716號偵查卷宗第3 頁；95年度毒偵字第9902號偵查卷
    宗第14頁）附卷可稽，足見被告確有施用第1 級毒品海洛因
    之事實。
  (二)按海洛因施用入人體後水解還原成嗎啡，再循嗎啡之代謝方
    式排出體外，業據行政院衛生署藥物食品檢驗局73藥檢壹字
    第030221號函說明綦詳，且依醫學臨床實驗及根據英國藥學
    會出版Isolationand Indentification of Drugs一書第293
    頁載明：海洛因經注射入人體後，在體內迅速水解成６Mono
    acetyImorphine，再緩緩繼續水解成嗎啡，然後再循嗎啡之
    代謝方式排出，同書第431 至432 頁並載有：嗎啡經注射入
    人體後，約50% 以上於8 小時內自尿中排出，至24小時排出
    約90% ，但48小時後仍有微量可檢出等語。是依上開說明，
    佐以被告前揭尿液檢驗報告，被告自白於前揭時間，有施用
    第1 級毒品海洛因1 次等語，核與前揭事證相符，應堪採信
    。
  (三)另犯毒品危害防制條例第10條施用第1 級毒品之罪者，檢察
    官應先將被告送勒戒處所觀察、勒戒，經觀察、勒戒後，認
    無繼續施用毒品傾向者，應由檢察官為不起訴之處分，且經
    觀察、勒戒執行完畢釋放後，5 年內再犯第10條之罪，檢察
    官應依一般刑事訴訟程序予以起訴論罪科刑，此觀諸毒品危
    害防制條例第20條第1 項、第2 項、第23條第2 項前段規定
    自明。經查，被告前於95年間因施用毒品案件，經本院以95
    年度毒聲字第146 號裁定送勒戒處所觀察、勒戒後，認無繼
    續施用毒品之傾向，並於95年6 月1 日觀察、勒戒執行完畢
    釋放，經臺灣彰化地方法院檢察署檢察官以95年度毒偵字第
    194 號、第1611號為不起訴處分確定等情之事實，此有臺灣
    高等法院被告前案紀錄表、臺灣彰化地方法院檢察署刑案資
    料查註紀錄表各1 份附卷可參。被告前既曾因施用毒品案件
    ，經觀察、勒戒後，復因施用毒品，其於前開觀察、勒戒執
    行完畢釋放後5 年內，再犯本案施用毒品罪，依毒品危害防
    制條例第23條第2 項之規定，屬應依法論罪科刑之行為，依
    前開說明，本案被告上開所為，係於95年6 月1 日觀察、勒
    戒執行完畢釋放後5 年內，再犯毒品危害防制條例第10條第
    1 項施用第1 級毒品罪，本案事證明確，被告上開犯行洵堪
    認定。
三、按海洛因為毒品危害防制條例第2 條第2 項第1 款所明定之
    第1 級毒品。核被告所為，係犯同條例第10條第1 項之施用
    第1 級毒品罪。被告持有第1 級毒品進而施用，持有之低度
    行為為施用之高度行為所吸收，不另論持有毒品之罪。爰審
    酌被告前因施用毒品案件，經觀察、勒戒執行完畢釋放後，
    仍未能徹底戒絕毒品，復於95年間因施用毒品，經本院於95
    年10月16日以95年度訴字第1584號刑事判決判處有期徒刑6
    月，並於95年11月2 日確定（現執行中）等情，此有臺灣高
    等法院被告前案紀錄表、臺灣彰化地方法院檢察署刑案資料
    查註紀錄表各1 份存卷可考，被告仍不知悔改，於前案判決
    宣示後，復另犯本案施用毒品罪，顯見其無戒毒悔改之意，
    惟念其施用毒品之次數僅有1 次，施用毒品乃自戕一己之身
    體健康，尚未對他人造成危害，且犯後已坦承犯行，態度良
    好等一切情狀，量處如主文所示之刑。至扣案之注射針筒1
    支及塑膠袋1 個均係被告所有，且均供施用第1 級毒品海洛
    因所用之物，業經被告供明在卷，業如前述，爰依刑法第38
    條第1 項第2 款之規定，併予宣告沒收，併此敘明。
四、另臺灣彰化地方法院檢察署95年度毒偵字第4799號、第4935
    號併辦意旨以：被告於95年11月3 日為警採尿前3 日內某時
    、95年11月3 日晚上7 時30分，各施用海洛因1 次之犯行，
    並與前揭起訴之施用第1 級毒品罪部分有集合犯之包括一罪
    關係，而移送本院併案審理等語。惟查：
  (一)所謂集合犯，係指立法者在犯罪構成要件所描述或預設之該
    當行為，本即具有不斷反覆實施之特性而言，例如經營、收
    集、常業等犯行，自其構成要件之描述，本即有反覆為同一
    行為之意義。惟查，施用毒品犯行之構成要件行為係「施用
    」，於立法者之立法描述中，實難認有反覆為同一行為之含
    意在內；雖施用毒品之行為顯可能係成癮之依賴行為，而符
    合所謂「習慣犯」或「慣行犯」之學理上概念，然此一概念
    與集合犯之概念尚非屬一致。
  (二)被告於本院審理中亦自承，其係另行起意分別於前揭時間各
    施用海洛因1 次等語明確（參見本院95年12月27日審判筆錄
    ），難認起訴與併案部分之犯罪事實，係被告基於集合犯之
    犯意下反覆實施之行為，應無集合犯之包括一罪關係，是以
    此部分併辦事實非本案起訴效力所及，故本院無從加以審理
    ，應退回檢察官另行依法處理，併此敘明。
據上論斷，應依刑事訴訟法第273 條之1 第1 項、第299 條第1
項前段，毒品危害防制條例第10條第1 項，刑法第11條前段、第
38條第1 項第2 款，判決如主文。
本案經檢察官吳芙如到庭執行職務。
中    華    民    國    95    年    12    月    29    日
                      刑事第一庭      法  官  唐中興
以上正本證明與原本無異。
如不服本判決，應於判決送達後10日內，向本院提出上訴狀（須
附繕本）。
中    華    民    國    96    年    1     月    2     日
                                      書記官  施惠卿
【附錄本案判決論罪科刑法條全文】：
毒品危害防制條例第10條
施用第1級毒品者，處6月以上5年以下有期徒刑。
施用第2級毒品者，處3年以下有期徒刑。


司法院資訊處製作；財團法人民間司法改革基金會備份。
